臺灣板橋地方法院刑事判決　　　　　　　100年度訴字第597號
公　訴　人　臺灣板橋地方法院檢察署檢察官
被　　　告　黃冠榮
指定辯護人　沈昌錡律師
上列被告因違反槍砲彈藥刀械管制條例案件，經檢察官提起公訴
（100年度偵字第1296號），本院判決如下：
    主  文
黃冠榮犯非法持有手槍罪，處有期徒刑伍年貳月，併科罰金新臺
幣拾萬元，罰金如易服勞役，以新臺幣壹仟元折算壹日，扣案如
附表編號一、三所示之物均沒收。
    事  實
一、黃冠榮明知具有殺傷力之槍枝、子彈，均係槍砲彈藥刀械管
    制條例所列管之槍砲及子彈，非經主管機關許可，不得持有
    ，竟於民國99年12月中某日，在其所經營址設臺北縣板橋市
    （現改制為新北市板橋區，以下同）館前西路150 號地下1
    樓某茶藝館內辦公室保險箱中，發現已歿真實姓名年籍不詳
    綽號「阿超」之成年男子（「阿超」為該店股東兼圍事）所
    遺留制式手槍（含彈匣）1 枝及制式子彈3 顆後，即基於持
    有具殺傷力之手槍及子彈之犯意而無故持有之。迄至99年12
    月24日3 時許，黃冠榮攜前揭制式槍、彈駕車行經臺北縣板
    橋市○○街95號前時，因形跡可疑，遭警攔檢而查獲，並扣
    得如附表所示之槍枝、子彈，嗣經送鑑驗結果為均具有殺傷
    力之制式手槍、子彈（其中2 顆已經鑑定試射而滅失），而
    查悉上情。
二、案經臺北縣政府警察局（現已改制為新北市政府警察局）板
    橋分局移送臺灣板橋地方法院檢察署檢察官偵查起訴。
      理  由
一、按被告以外之人於審判外之言詞或書面陳述，除法律有規定
    者外，不得作為證據，刑事訴訟法第159 條第1 項定有明文
    。又被告以外之人於審判外之陳述，雖不符前4 條之規定，
    而經當事人於審判程序同意作為證據，法院審酌該言詞陳述
    或書面陳述作成時之情況，認為適當者，亦得為證據。當事
    人、代理人或辯護人於法院調查證據時，知有第159 條第1
    項不得為證據之情形，而未於言詞辯論終結前聲明異議者，
    視為有前項之同意，刑事訴訟法第159 條之5 亦定有明文。
    查本件所援引之下列事證（詳後述），或有部分證據屬被告
    以外之人於審判外之陳述，而為傳聞證據，就上開事證，公
    訴人、被告及辯護人均明知此情，且皆未於本院審理過程中
    聲明異議，又本院審酌前開證人陳述及書證作成時之情況均
    屬正常，並無違法取證之情事，與本案相關之待證事實具有
    關連性，是認適當作為證據，依前開刑事訴訟法第159 條之
    5 之規定，認上開證據均具有證據能力。
二、上開事實，業據被告黃冠榮於警詢、偵查暨本院審理中均自
    白如上情不諱；又於上開時、地，被告為警查獲持有扣案物
    之事實，有臺北縣政府警察局保安警察大隊搜索扣押筆錄、
    扣押物品目錄表、槍枝初步檢視報告表、現場及扣案物照片
    7 張等足證；而扣案如附表所示之槍枝（含彈匣1 個）、子
    彈3 顆，為制式手槍、子彈，且均具有殺傷力之事實（鑑定
    結果均詳如附表所示），亦有內政部警政署刑事警察局100
    年1 月25日刑鑑字第0990179955號鑑定書（見偵查卷第54至
    55頁）在卷可查，是被告自白，核與事實相符，應屬可採。
    綜上，本件事證明確，被告犯行，洵堪認定，應予依法論罪
    科刑。
三、核被告黃冠榮所為，係犯槍砲彈藥刀械管制條例第7 條第4
    項非法持有手槍罪、同條例第12條第4 項非法持有子彈罪。
    被告以一行為同時持有制式槍枝、子彈，觸犯構成要件不同
    之罪，為想像競合犯，應從一重之未經許可持有手槍罪論處
    。爰審酌被告明知其持有上開具殺傷力之手槍及子彈，對社
    會治安危害甚鉅，竟仍持槍自重，惡性非輕，惟念及其犯後
    坦承犯罪，態度尚佳，兼衡其素行、犯罪動機、智識程度，
    犯行所生之危害、持有槍彈之數量，及其因罹患憂鬱症，曾
    數度至精神科就診，有被告提出之診斷證明書1 紙等在卷足
    憑（見本院卷第37、54頁）等一切情狀，量處如主文之刑，
    並就所併科之罰金刑部分，諭知易服勞役折算標準，以示懲
    儆。本院綜合斟酌上情，認量處如主文所示之刑為妥適，公
    訴人求處有期徒刑5 年6 月，尚嫌過重；至辯護意旨認為本
    件被告持有槍枝、子彈之目的在於準備用以自戕，又因罹患
    憂鬱症等精神疾病，故本件實屬情輕法重，求以刑法第59條
    規定為酌減其刑一節，惟按刑法第59條之酌量減輕其刑，係
    以犯罪之情狀，在客觀上足以引起一般同情，認為遽予宣告
    法定最低度刑期，猶嫌過重者，始有其適用。查，被告對於
    持有本件制式手槍、子彈一事曾於警詢、偵查中一度自承：
    持有槍彈之目的係為求防身談事情之用，且伊曾試射過幾發
    子彈等語（見偵查卷第5 至6 頁、第34至35頁；本院99年度
    聲羈字第866 號卷第4 頁），足見被告前後所述並非一致，
    自難輕信，且被告罹患憂鬱症與其犯行間並未見有何關連性
    存在，又衡酌其持有槍彈之過程及社會常情氛圍，本件尚無
    任何可資憫恕之情狀存在，是無從依前述規定酌減其刑。至
    扣案如附表編號1 所示具殺傷力之手槍1 枝（含彈匣一個）
    、編號3 所示未經試射之子彈1 顆，均係槍砲彈藥刀械管制
    條例第4 條第1 項第1 款、第2 款所列物品，乃未經許可不
    得持有之違禁物，不問屬於被告與否，均應依刑法第38條第
    1 項第1 款規定宣告沒收；其餘附表編號2 、編號3 （其中
    1 顆）經試射認定具殺傷力之制式子彈2 顆，因擊發完畢而
    不存在，所留彈頭、彈殼並非違禁物，無庸併予宣告沒收，
    併此敘明。
據上論斷，應依刑事訴訟法第299 條第1 項前段，槍砲彈藥刀械
管制條例第7 條第4 項、第12條第4 項，刑法第11條前段、第55
條、第42條第3 項、第38條第1 項第1 款，判決如主文。
本案經檢察官吳孟竹到庭執行職務。
中    華    民    國   100    年    4     月    29    日
                  刑事第九庭  審判長法  官 李幼妃
                                    法  官 張紹省
                                    法  官 鄭凱文
上列正本證明與原本無異。
如不服本判決，應於判決送達後10日內敘明上訴理由，向本院提
出上訴狀 (應附繕本) ，上訴於臺灣高等法院。其未敘述上訴理
由者，應於上訴期間屆滿後20日內向本院補提理由書「切勿逕送
上級法院」。
                                    書記官 陳筱惠
中    華    民    國   100    年    4     月    29    日
附表：
┌──┬─────────────────┬────────────────────────────┐
│編號│    品                       名   │     鑑  定  結  果                                     │
├──┼─────────────────┼────────────────────────────┤
│ 1  │口 徑9mm 制式半自動手槍1 支（槍枝 │送鑑手槍1 支，認係口徑9mm 制式半自動手槍，為以色列IMI 廠│
│    │管制編號：0000000000號、含彈匣1 個│JERICHO 941FBL型，部分槍號遭磨損，惟仍可辨識槍號為：2081│
│    │。）                              │4077，槍管內具有六條右旋來復線，擊發功能正常，可供擊發同│
│    │                                  │口徑制式子彈使用，認具殺傷力。                          │
├──┼─────────────────┼────────────────────────────┤
│ 2  │口徑9mm制式子彈1顆                │認係口徑9mm制式子彈，經試射，可擊發，認具殺傷力。       │
├──┼─────────────────┼────────────────────────────┤
│ 3  │口徑9mm 制式子彈2 顆（其中1 顆業經│認均係口徑9mm 制式子彈，彈底拒撞擊痕跡，採樣1 顆試射，可│
│    │鑑定試射滅失，是諭知沒收部分僅指未│擊發，認具殺傷力。                                      │
│    │經試射之子彈1 顆）                │                                                        │
└──┴─────────────────┴────────────────────────────┘
附錄本案論罪科刑法條全文：
槍砲彈藥刀械管制條例第7條
未經許可，製造、販賣或運輸火砲、肩射武器、機關槍、衝鋒槍
、卡柄槍、自動步槍、普通步槍、馬槍、手槍或各類砲彈、炸彈
、爆裂物者，處死刑、無期徒刑或七年以上有期徒刑；處徒刑者
，併科新臺幣三千萬元以下罰金。
未經許可，轉讓、出租或出借前項所列槍砲、彈藥者，處無期徒
刑或五年以上有期徒刑，併科新臺幣一千萬元以下罰金。
意圖供自己或他人犯罪之用，而犯前二項之罪者，處死刑或無期
徒刑；處徒刑者，併科新臺幣五千萬元以下罰金。
未經許可，持有、寄藏或意圖販賣而陳列第一項所列槍砲、彈藥
者，處五年以上有期徒刑，併科新臺幣一千萬元以下罰金。
意圖供自己或他人犯罪之用，以強盜、搶奪、竊盜或其他非法方
法，持有依法執行公務之人所持有之第一項所列槍砲、彈藥者，
得加重其刑至二分之一。
第一項至第三項之未遂犯罰之。
槍砲彈藥刀械管制條例第12條
未經許可，製造、販賣或運輸子彈者，處 1 年以上 7 年以下有
期徒刑，併科新台幣 500 萬元以下罰金。
未經許可，轉讓、出租或出借子彈者，處 6 月以上 5 年以下有
期徒刑，併科新台幣 300 萬元以下罰金。
意圖供自己或他人犯罪之用，而犯前二項之罪者，處 3 年以上
10 年以下有期徒刑，併科新台幣 700 萬元以下罰金。
未經許可，持有、寄藏或意圖販賣而陳列子彈者，處 5 年以下
有期徒刑，併科新台幣 300 萬元以下罰金。
第 1 項至第 3 項之未遂犯罰之。